【裁判字號】    89,重訴,6
【裁判日期】    890704
【裁判案由】    殺人等
【裁判全文】
臺灣彰化地方法院刑事判決                            八十九年度重訴字第六號
    公  訴  人  臺灣彰化地方法院檢察署檢察官
    被      告  丙○○
    指定辯護人  本院公設辯護人乙○○
右列被告因殺人案件，經檢察官提起公訴 (八十九年度偵字第二四００號、第三九０
０號)，本院判決如左：
    主  文
丙○○連續與有配偶之人相姦，處有期徒刑陸月；又殺人，處有期徒刑拾參年，扣案
之水果刀壹把（刀刃、刀柄已分離）沒收；應執行有期徒刑拾參年伍月，扣案之水果
刀壹把（刀刃、刀柄已分離）沒收。
    事  實
一、丙○○前與傅勇、許秀銀夫婦（二人自民國八十六年底起，即未同居生活）同在
    一家工廠上班，明知許秀銀係傅勇之妻，乃有配偶之人，竟基於相姦之概括犯意
    ，自八十八年一月間（起訴書載為八十七年間）起至同年九月底止，連續在彰化
    縣溪湖鎮○○村○○路○段三二九巷六九號住處，與許秀銀相姦多次，許秀銀並
 因而受孕，而於八十九年二月十五日產下一子（取名為傅耀忠）。後許秀銀因故
    企與丙○○分手，於產後即同年三月二日攜子搬回同縣埤頭鄉○○村○○路一一
    三之三號娘家居住，丙○○遍尋後得知許秀銀母子之下落，即於同年月二十日前
    去探視，表示願帶許秀銀母子同行，但為許秀銀拒絕，其復於翌日（即二十一日
    ）十三時三十分許，再赴前址探望，圖能令許秀銀回心轉意，惟許秀銀分手之意
    堅定，其母在旁更要丙○○立即離去，而與丙○○發生拉扯，丙○○見狀心灰意
    冷，竟思同歸於盡，乃另基於殺人之故意，取出其販賣水果所隨身攜帶之水果刀
    一把，先朝許秀銀左胸部猛刺一刀後拔出（傷口長約二．三公分、寬約０．二公
    分、深約十公分，深及左肺及心臟），再自戕右胸一刀（深約三公分），致許秀
    銀因而傷及左肺及心臟，引發胸低容積性休克死亡，丙○○則獨自駕車至同縣溪
    湖鎮道安醫院就醫，並轉送彰化基督教醫院醫治。後經警循線查獲，始知上情。
二、案經告訴人傅勇訴由彰化縣警察局北斗分局移送臺灣彰化地方法院檢察署檢察官
    偵查起訴。
    理  由
一、訊據被告丙○○對其右揭相姦之事實坦承不諱，核與告訴人傅勇指述、證人傅慧
    如、甲○○○於偵查中結證之情節大致相符，並有法務部調查局所製之ＤＮＡ檢
    驗通知書、許秀銀之生產病歷資料各一份附卷可參，被告相姦犯行堪以認定。
二、又訊之被告丙○○並不否認確有持扣案之兇刀刺殺死者許秀銀左胸一刀致死之事
    實，惟其矢口否認有殺害許秀銀之故意，辯稱：扣案之兇刀非伊所有，伊係在與
    許秀銀母女拉扯中，隨手拿起現場所放之水果刀不小心刺及許秀銀云云。惟查：
    被告右揭殺人之犯罪事實，業據在場之目擊證人甲○○○指證歷歷，復有被告持
    以行兇之手果刀一把扣案、死者許秀銀之病歷摘要一份、現場照片四幀附卷可參
    ；而死者確因遭被告刺殺致死，亦經檢察官督同檢驗員到場相驗屬實，並製有相
    驗筆錄、驗斷書、相驗屍體證明書各一份附卷可相佐證；被告雖辯稱未有殺害死
    者之意，全係在拉扯中，「不小心」刺傷死者致死云云，惟查被告係五尺身軀之
    堂堂男子，正值年富力盛，其縱僅係與懷抱嬰兒之死者及其年逾七十之老母拉扯
    ，亦難見其有何持刀抗拒之必要，且其係持刀後，將刀自刀鞘中拔出而刺殺死者
    胸部之要害，足見其行兇之準確性，更難認其毫無殺人之意而僅係其所謂之「不
    小心」，又觀其於刺殺死者後，隨即自死者身上拔起該刀，完全不顧死者之死活
    ，旋以同一把刀自戕，其同歸於盡之意，彰彰明甚，豈能以不小心一詞掩飾其當
    時之殘暴；復觀被告所持兇刀係一般之水果刀，前端呈扁平狀，並非銳利，不易
    持以刺穿物品，然查其竟能用此等扁平刀具，刺入死者胸腔達十公分之深而傷及
    左肺與心臟，足見其用手之猛，而張顯其殺意之堅定，是從種種客觀之事實，已
    足以認定其主觀之殺人犯意。至其另辯以扣案之兇刀非其所有，僅係在現場隨手
    所拿云云，並不足以排除其前揭殺人犯行之成立，且與其在警訊時供承該刀係其
    販賣水果所用及其於檢察官初訊時供稱不知該刀是否係伊所帶，但伊賣水果，車
    上都放有刀子等語，顯相矛盾，就此，其雖另以當時伊神志不清，不知所云為辯
    ，然觀其自戕後，尚能自行駕車逃離現場，並知到醫院就診，絲毫未見其有何神
    志不清之情形，而本院就此亦函詢被告當時就診之道安醫院及彰化基督教醫院有
    關被告就醫時之精神狀態如何，該二院均回覆被告就醫時並未見神志不清之情形
    ，有各院函文二紙在卷可查，是被告空口否認其之所供，應屬避重就輕之騙詞，
    自不能採為有利於其之認定。至本院公設辯護人另以證人甲○○○先後就被告如
    何取出兇刀行兇之證詞互有出入，而為被告辯稱兇刀非其所帶等語，然核甲○○
    ○就此之證詞雖前後不同，但其堅指該刀非其家中所有，乃係被告所帶，並從其
    身上取出行兇之意則自始不變，自難因其就此等細節陳述不一而逕推翻其全盤之
    所證，況觀證人已年逾七十，更難苛責其必需在事隔多時後，清楚憶起該慌亂之
    瞬間所發生之種種細節，是公設辯護人此之辯護亦不能採為有利於被告之認定。
    是被告殺人之犯行亦足認定，應與前述相姦犯行併依法予以論科。
三、核被告等所為，係犯刑法第二百卅九條後段之相姦罪及同法第二百七十一條第一
    項之殺人罪。被告多次相姦犯行，時間緊接，所犯構成要件相同，顯係基於概括
    犯意為之，應依連續犯之規定，論以一罪並加重其刑。而其所犯上揭二罪間，犯
    意各別、行為互殊，應予分論並罰。爰審酌被告犯罪之動機、目的、手段、智識
    程度，其未有犯罪記錄，品行尚稱良好，但為情慾所困，先與有夫之婦相姦，而
    傷及告訴人之名譽與家庭，後又不滿姘婦欲和其分手，竟持刀刺死曾與其有肌膚
    相親之枕邊人，惡性菲輕，且其犯行已奪人性命，所生之危害亦屬重大，再其犯
    罪後，不覺愧對死者，反就殺人罪部分一再避重就輕，犯後之態度難謂良好，及
    念其與死者間，因男歡女愛而種下往後之因果，又因相姦而育有一子，尚待被告
    於承受刑罰制裁後照料等一切情狀，分別量處如主文所示之刑，並定其應執行之
    刑，以資懲警。扣案之兇刀應係被告所有，供其殺害死者所用，此業據其於警訊
    時供明在卷，核與目擊證人甲○○○結證之詞大致相符，應依法併予宣告沒收。
據上論斷，應依刑事訴訟法第二百九十九條第一項前段，刑法第五十六條、第二百卅
九條後段、第二百七十一條第一項、第五十一條第五款、第三十八條第一項第二款，
判決如主文。
本案經檢察官林映姿到庭執行職務。
中    華    民    國    八十九      年      七      月        四        日
                                    臺灣彰化地方法院刑事第一庭
                                        法      官  葛  永  輝
右正本證明與原本無異。
如不服本判決，應於判決送達後十日內向本院提出上訴狀( 須附繕本 )。
告訴人或被害人對於判決如有不服具備理由請求檢察官上訴者，其上訴期間之計算係
以檢察官收受判決正本之日期為準。
                                        法院書記官  謝  鈴  玉
中    華    民    國    八十九   年      七      月        七        日
刑法第二百三十九條
有配偶而與人通姦者，處一年以下有期徒刑；其相姦者亦同。
刑法第二百七十一條
殺人者，處死刑、無期徒刑或十年以上有期徒刑。
前項之未遂犯罰之。
預備犯第一項之罪者，處二年以下有期徒刑。


司法院資訊處製作；財團法人民間司法改革基金會備份。
